臺灣臺北地方法院刑事附帶民事訴訟判決
111年度智簡上附民字第1號
原      告  昇祺有限公司

法定代理人  張森棋
被      告  江昶輝
上列被告因違反著作權法案件（本院111年度智簡上字第3號），
經原告提起附帶民事訴訟，請求損害賠償，本院於民國111年5月
4日辯論終結，判決如下：
    主  文
被告應給付原告新臺幣伍萬肆仟元，及自民國一一一年三月一九
日起至清償日止，按週年利率百分之五計算之利息。
原告其餘之訴駁回。
原告假執行之聲請駁回。
    事實及理由
壹、程序方面
    按提起附帶民事訴訟，應於刑事訴訟起訴後第二審辯論終結
    前為之，刑事訴訟法第488條前段定有明文，本件原告於刑
    事訴訟上訴後第二審辯論終結前，提起本件刑事附帶民事訴
    訟，合於上開規定。
貳、實體方面
一、原告起訴主張：
  ㈠被告明知「Lancôme」蘭蔻及雅詩蘭黛化妝保養品商品圖片共
    18張(下稱系爭照片）為原告所製作並享有著作財產權之攝
    影著作，未經告訴人之授權，於民國109年5月間前某日時，
    在臺北市○○區○○路0段00巷0弄00號住所，以「每月固定飛義
    大利」店家名義，擅自刊登上述之攝影著作圖片檔至其所申
    設之YAHOO奇摩拍賣網頁賣場上（代號「Z0000000000」），
    作為自己所販售商品之介紹，供不特定人瀏覽選購上開商品
    ，用以招攬、吸引不特定網路買家於觀看上開商品圖片後，
    向其下標購買商品，而以此重製並公開傳輸之方式，侵害原
    告所享有系爭照片之著作財產權，致原告因此受有損害；本
    案經原告對被告提出違反著作權法之告訴，經臺灣臺北地方
    檢察署(下稱臺北地檢署)檢察官偵查終結，並以110年度調
    偵字第2186號聲請簡易判決處刑後，經本院以111年度智簡
    字第4號判處被告拘役40日在案，被告不服提起上訴，由本
    院以111年度智簡上第3號案件審理；爰因被告涉嫌不法侵害
    原告所有著作權，則原告依刑事訴訟法第487條之規定，對
    被告提出本件刑事附帶民事訴訟之起訴。又因本件受侵害者
    乃為使用系爭照片於網路購物平臺販賣商品所使用之照片，
    不易證明其實際損害額為何，爰依著作權法第88條第3項之
    規定，請求法院以新臺幣（下同）22萬元酌定賠償金額等語
    。
  ㈡並聲明：⒈被告應給付原告22萬元，及自刑事附帶民事起訴狀
    繕本送達翌日起至清償日止，按年息百分之5計算之利息。⒉
    請依職權宣告假執行。
二、被告主張：伊承認本件違反著作權法犯行，然抗辯被告使用
    系爭照片時，係向因原告進貨後販售與消費者，原告也有獲
    利，並無損失等語；並聲明駁回原告之訴。
三、本院得心證之理由：
  ㈠刑事附帶民事訴訟之事實應依刑事判決認定為準：
  ⒈按附帶民事訴訟之判決，應以刑事訴訟判決所認定之事實為
    據；就刑事訴訟所調查之證據，視為就民事訴訟亦經調查，
    刑事訴訟法第500條前段、第499條第1項分別定有明文。
  ⒉原告主張被告未經其同意或授權，擅自以前述方式重製及公
    開傳輸系爭照片之方式，而侵害原告對系爭照片所享有之著
    作財產權等事實，業經本院以111年度智簡字第4號刑事判決
    認被告犯罪事證明確，而判決被告犯著作權法第92條之侵害
    著作財產權罪，並判處被告拘役40日，經被告與臺北地檢署
    檢察官聲明上訴後，經本院撤銷原判決，判決被告犯著作權
    法第92條之侵害著作財產權罪，並判處被告拘役40日而告確
    定等情，有本院111年度智簡字第4號刑事簡易判決、111年
    度智簡上第3號刑事判決各1份在卷可稽。準此，堪信原告此
    部分之主張應為真實。從而，原告主張被告本件違反著作權
    法犯行，侵害其就系爭照片所享有著作權之侵權行為事實，
    而應負損害賠償責任乙節，堪予採信。
 ㈡損害賠償金額之認定：
  ⒈按因故意或過失不法侵害他人之著作財產權者，負損害賠償
    責任；如被害人不易證明其實際損害額，得請求法院依侵害
    情節，在1萬元以上100萬元以下酌定賠償額，著作權法第88
    條第1項、第3項定有明文。而侵權行為損害賠償之請求權，
    係在填補被害人之實際損害，而非更予以利益，故損害賠償
    以受有實際損害為成立要件，故無損害亦無賠償可言。因考
    量著作權人有時不易證明其實際損害額，著作權法第88條第
    3項規定被害人固得請求法院依侵害情節，酌定賠償額，惟
    仍應以實際損害額不易證明為其要件，且法院酌定賠償額時
    ，應按侵害之情節定之（參照最高法院97年度台上字第1552
    號民事判決）。
  ⒉經查，被告確實未經原告之同意或授權，在臺北市○○區○○路0
    段00巷0弄00號住所，以「每月固定飛義大利」店家名義，
    擅自刊登上述之攝影著作圖片檔至其所申設之YAHOO奇摩拍
    賣網頁賣場上，因而侵害原告所享有系爭照片之著作財產權
    ，業如前述；且被告係自109年5月間前某日，將系爭照片上
    傳至之YAHOO奇摩拍賣網頁賣場上，以供不特定、潛在有意
    願價購前揭商品之消費者藉由閱覽系爭照片之圖示，而引起
    消費者購買意願等節，業經被告於警詢時供陳在卷(見臺北
    地檢署110年度偵字第22818號偵查卷【下稱甲卷】第15頁)
    ；而系爭照片係原告攝影創作後，作為其所販售商品之廣告
    照片，刊登在各網路購物平臺上作為行銷販賣商品之用等節
    ，除據原告委任之告訴代理人林芝琳於警詢中陳明在卷外(
    見甲卷第23至31頁)，亦有原告所提出之商業登記抄本1份、
    YAHOO奇摩購物中心供應商合作合約書附約、證明書1紙在卷
    足參（見甲卷第35至49頁)可資佐證，堪信原告確有因被告
    本件侵害著作財產權之行為，因而影響原告藉由系爭照片所
    招攬消費者支付之預期收益之損害；從而，被告對於原告因
    此所受之損害，自應負賠償責任。惟原告除提出著作權侵權
    市值表乙紙外，主張每張圖片之拍攝成本為2,500元、後製
    成本為3,000元、定版會議人力成本為5,000元，共計為10,5
    00元（計算式：2,500元+3,000元+5,000元＝10,500元）等語
    外，並無提出其他足資計算損害數額之依據或相關證據（見
    甲卷第51頁、本院111年度智簡上附民字第1號【下稱智簡附
    民卷】卷第26頁），而被告擅自下載並上傳系爭照片作為販
    賣前揭商品之用，對於原告銷售同類商品之利益所生影響為
    何，顯難為具體明確之估計；是以，揆諸前揭規定及說明，
    本件自有著作權法第88條第3項所稱實際損害額不易證明之
    情形，應由本院參酌前揭損害賠償之基本原則。從而，堪認
    原告以其不易證明實際損害額，主張依著作權法第88條第3
    項規定，請求法院酌定本件賠償金額，尚屬有據。
  ⒊本院爰審酌被告侵害原告著作財產權之照片為18張，及被告
    於警詢中自承於109年5月間非法上傳系爭照片，經原告提出
    刑事告訴後，於110年4月間接獲員警通知到案說明後，即已
    下架移除系爭照片等語(見甲卷第15至17頁)；基此，可認被
    告本件侵害原告就系爭照片所享有著作財產權之期間僅有約
    11個月左右；以及系爭照片係用於行銷販售「Lancôme」蘭
    蔻及雅詩蘭黛化妝保養品商品，商品單價均未逾4,000元一
    節，此有被告在YAHOO奇摩拍賣網頁賣場上所張貼之販賣前
    揭商品之拍賣訊息翻拍照片附卷可參(見甲卷第59至143頁)
    ；暨依本案現存卷證資料，並查無其他積極證據足資證明被
    告因上傳系爭照片作為販賣前揭商品使用之行為，有因而販
    出商品而有實際獲得利益之情事，堪認被告本件侵權行為整
    體侵害情節尚非甚鉅；併參酌被告本件侵害著作財產權之期
    間而實際可資影響原告潛在收益之侵害情節等各該情狀；爰
    依著作權法第88條第3項及民法第216條等規定，酌定被告本
    件侵害原告之著作財產權之侵權行為，應賠償原告5萬4,000
    元，就此部分為有理由。至逾此部分之請求部分，原告固主
    張應以22萬元為賠償數額，然原告並未能具體提出於被告本
    件侵害著作權行為實際造成原告收益影響之相關會計帳目、
    報表，抑或其曾以系爭照片授權他人使用時，於使用系爭照
    片期間所收取之權利金等相關損害賠償數額之證據資料，業
    經本院向原告確認如何證明被告有本件起訴狀主張之賠償責
    任後，經原告陳明就損害賠償數額均依據本件刑事案件之陳
    述內容，未提出其他證據提出以供本院查證（見智簡附民卷
    第26頁），業如前述；準此以觀，自難認超過上開數額(即5
    萬4,000元)部分為可採。綜合以上，原告主張以22萬元為本
    件損害賠償金額，實屬過高，應以5萬4,000元較為適當。
㈢、復按給付無確定期限者，債務人於債權人得請求給付時，經
    其催告而未為給付，自受催告時起，負遲延責任。其經債權
    人起訴而送達訴狀，或依督促程式送達支付命令，或為其他
    相類之行為者，與催告有同一之效力，民法第229條第2項定
    有明文。而遲延之債務，以支付金錢為標的者，債權人得請
    求依法定利率計算之遲延利息；應負利息之債務，其利率未
    經約定，亦無法律可據者，週年利率為百分之5，亦為民法
    第233條第1項前段、第203條所明定。查本件原告請求被告
    賠償其損害，以支付金錢為標的，而本件損害賠償之給付無
    確定期限，依上開規定，自應以被告收受本件刑事附帶民事
    訴訟起訴狀繕本翌日起負遲延責任。職是，原告請求被告應
    給付自起訴狀繕本送達（起訴狀繕本為111年3月18日經被告
    簽受發生送達效力，見智簡附民卷第15頁）之翌日即111年3
    月19日起至清償日止，按週年利率5％計算之法定遲延利息，
    洵為正當，應予准許。
㈣、綜上所述，本件原告依著作權法第88條第3項之規定，請求被
    告給付5萬4,000元，及自起訴狀繕本送達上訴人之翌日即自
    111年3月19日起至清償日止，按週年利率百分之5計算之利
    息，為有理由，應予准許；逾上開範圍之請求，則無理由，
    應予駁回。
四、本件事證已臻明確，兩造其餘之攻擊、防禦方法及未經援用
    之證據，經本院斟酌後，認均不足以影響本判決之結果，自
    無逐一詳予論駁之必要，併此敘明。
五、本件係刑事附帶民事訴訟，因刑事訴訟法第491條並未規定
    準用民事訴訟法關於訴訟費用之規定，無庸徵收裁判費，且
    兩造並無滋生其他必要訴訟費用之支出，爰不另為訴訟費用
    負擔之諭知。
六、又原告係於本案違反著作權法案件上訴審程序(即第二審)中
    ，提起本件附帶民事訴訟判決，依智慧財產案件審理法第29
    條第2項準用民事訴訟法第436條之2第1項之反面解釋，即不
    得再提起第三審上訴，一經本院判決，即告確定，無假執行
    或免為假執行之必要，自無庸就原告勝訴部分為准、免假執
    行之宣告；至原告其餘敗訴部分，其假執行之聲請失所依據
    ，應併予駁回。
七、據上論結，本件原告之訴為一部有理由、一部無理由，依智
    慧財產案件審理法第1條、第27條第1項前段、第2項，刑事
    訴訟法第500條前段、第502條，判決如主文。
中　　華　　民　　國　　111 　年　　5 　　月　　25　　日
　　　　　　　　　刑事第十三庭  審判長  法　官　鍾雅蘭
　　　　　　　　　                      法  官  劉庭維
　　　　　　　　　                      法  官  郭又禎
以上正本證明與原本無異。
本判決不得上訴。
                                        書記官  殷玉芬 
中　　華　　民　　國　　111 　年　　5 　　月　　26　　日